臺灣高雄地方法院民事裁定
107年度消債清字第210號
聲  請  人  李淑惠  
0000000000000000

0000000000000000

0000000000000000

上列當事人因消費者債務清理事件聲請清算，本院裁定如下：
    主  文
聲請人李淑惠自民國一百零八年五月七日下午四時起開始清算程
序。
命司法事務官進行本件清算程序。
    理  由
一、本件聲請意旨略以：伊無力清償債務，曾依消費者債務清理
    條例向台北富邦銀行提出前置協商但不成立，爰聲請准予清
    算等語。
二、按「債務人不能清償債務或有不能清償之虞者，得依本條例
    所定更生或清算程序，清理其債務。」消費者債務清理條例
    第3條定有明文。衡以消費者與金融機構間債之關係之發生
    ，係依契約自由原則及相互間之信賴為基礎，此為社會經濟
    活動得以維繫及發展之重要支柱，債務人經濟窘迫，固不應
    任其自生自滅，債權人一方之利益，仍不能因之摒棄不顧。
    是債務人於協商程序中，自應本於個人實際財產及收支狀況
    ，依最大誠信原則，商討解決方案。如終究不能成立協商，
    於聲請更生或清算時，法院審酌上開條文所謂「不能清償或
    有不能清償之虞」，自宜綜衡債務人全部收支、信用及財產
    狀況，評估是否因負擔債務，而不能維持最基本之生活條件
    ；所陳報之各項花費，是否確屬必要性之支出；如曾有協商
    方案，其條件是否已無法兼顧個人生活之基本需求等情，為
    其判斷之準據。
三、經查：
  ㈠聲請人所主張上開事實，業據其提出債權人清冊（卷第5至6
    頁）、戶籍謄本（卷第7頁）、財團法人金融聯合徵信中心
    前置協商專用債權人清冊（卷第9至10頁）、信用報告（卷
    第12至13頁）、前置協商不成立通知書（卷第14頁）、勞工
    保險被保險人投保資料表（卷第15頁）、財政部高雄國稅局
    105年及106年度綜合所得稅各類所得資料清單及總歸戶財產
    查詢清單（卷第16至18頁）、財產及收入狀況說明書（卷第
    35至37頁）、薪俸單（卷第38至45頁）、商業保險投保資料
    查詢結果表（卷第68頁）等在卷可參。
  ㈡次查，聲請人於105年及106年度申報所得分別為400,418元、
    453,538元（高雄市立凱旋醫院所得），名下無財產，勞工
    保險投保單位為高雄市立凱旋醫院，另有新光人壽保單扣除
    借款後之解約金30,591元及國泰人壽保單扣除借款後之解約
    金118,004元。又聲請人自105年4月20日起任職於高雄市立
    凱旋醫院，據凱旋醫院函覆之薪資明細所載自107年1月起至
    11月止，以本俸加計職務及專業加給均為29,944元，扣除勞
    健保費後則為28,881元，另自107年1月起至10月領取值班費
    、各項獎勵金等共196,139元，及年終獎金43,605元，依此
    計算平均每月收入為52,129元（計算式：28,881＋196,139÷1
    0＋43,605÷12＝52,129，本件均係採四捨五入計算）等情，此
    有上開綜合所得稅各類所得資料清單、財產歸屬清單、勞工
    保險被保險人投保資料表、新光人壽保險股份有限公司陳報
    狀、國泰人壽保險股份有限公司函、薪資明細暨獎金明細等
    （卷第15至18頁、第27至29頁、第62至63頁、第73至74頁）
    在卷可參。則在查無聲請人有其他收入來源之情形下，佐以
    聲請人及凱旋醫院均已提出薪資證明，本院認以上開計算方
    式計算平均月收入應能反映其現收入水準，而以52,129元作
    為核算其現在償債能力之基礎，堪認妥適。
  ㈢關於聲請人個人日常必要支出部分，聲請人陳稱其租屋居住
    ，每月房租5,000元以現金給付，此有房屋租賃契約書在卷
    可稽（卷第46至49頁）。按債務人必要生活費用，以最近一
    年衛生福利部或直轄市政府所公告當地區每人每月最低生活
    費一點二倍定之，本條例第64條之2第1項定有明文。本院參
    酌衛福部社會司所公告108年度高雄市最低生活費標準為13,
    099元，則聲請人每月生活所必需除有特殊情形並有證據證
    明者外，自宜以此數額之1.2倍即15,719元為度，始得認係
    必要支出。又上開最低生活費用之標準，係照當地最近1年
    平均每人消費支出60％，依其基準之家庭收支調查報告調查
    表格式所示有關經常性支出之調查項目，其原即包括利息支
    出、食品、衣著、房租及水費、電費、醫療保健、交通、娛
    樂、教育等基本生活需求。本院認在聲請人未能立證證明其
    有其他特殊需求之情形下，其個人必要生活費用即應以此為
    限度。
  ㈣至扶養部分，聲請人主張扶養父親，每月扶養費3,000元。按
    直系血親相互間，互負扶養之義務，民法第1114條第1款定
    有明文。查聲請人父親李○○為43年生，患有胸線癌併肋膜骨
    骼肝臟轉移及大腸癌，105年及106年度申報所得均為0元，
    名下無財產，於104年9月領取勞保老年一次給付1,316,021
    元等情，此有戶籍謄本、所得及財產歸屬清單、診斷證明書
    、勞動部勞工保險局函附卷可憑（卷第50頁、第64頁、第69
    至72頁）。本院認聲請人之父親患有癌症，有受聲請人扶養
    之必要，扶養費用部分，依消費者債務清理條例第64條之2
    第1項及第2項規定，債務人必要生活費用，以最近一年衛生
    福利部或直轄市政府所公告當地區每人每月最低生活費一點
    二倍定之；受扶養者之必要生活費用，準用第1項規定計算
    基準數額，並依債務人依法應負擔扶養義務之比例認定之，
    而108年度高雄市每人每月生活所必需即為最低生活費標準1
    3,099元之1.2倍即15,719元，是在聲請人復未提出其他特殊
    需求需調查以利其支出審酌之情形下，聲請人之父親每月生
    活所必需應為15,719元，與其餘3名扶養義務人（參卷第67
    頁家族系統表）共同分擔後，聲請人每月負擔父親扶養費即
    應以3,930元（計算式：15,719÷4＝3,930）為度，而聲請人
    主張每月支出父親扶養費3,000元，低於本院計算基準，堪
    認合理。
四、綜上所述，以聲請人現每月收入52,129元為其償債能力基準
    ，扣除個人必要生活費15,719元及父親扶養費3,000元後，
    餘33,410元，而聲請人目前負債總額為8,740,066元（參債
    權人清冊），扣除保險解約金計148,595元，以聲請人每月
    所餘按月攤還結果，需約21年【計算式：（8,740,066－148,
    595）÷33,410÷12＝21.4】始能清償完畢，應認其已不能清償
    債務。此外，復查無聲請人有消費者債務清理條例第6條第3
    項、第8條或第82條第2項所定駁回清算聲請之事由存在，則
    聲請人聲請清算為有理由，應予准許，爰命司法事務官進行
    本件清算程序。
五、依消費者債務清理條例第83條第1項、第16條第1項，裁定如
    主文。
中　　華　　民　　國　　108 　年　　5 　　月　　7 　　日
                  民事庭　法　官　沈建興
以上正本係照原本作成。
本裁定不得抗告。
中　　華　　民　　國　　108 　年　　5 　　月　　7 　　日
                          書記官  胡美儀